臺灣高雄地方法院刑事判決　　　　　　　　　　　　　九十年度訴字第二四九五號
　　公　訴　人　臺灣高雄地方法院檢察署檢察官
　　被　　　告　甲○○
右列被告因搶奪案件，經檢察官提起公訴（九十年度偵字第一○○五七號），本院判
決如左：
    主  文
本件免訴。
    理  由
一、公訴意旨係以：被告甲○○於民國九十年三月二日下午二時許，駕駛機車行經高
    雄縣橋頭鄉○○村○○路通校巷前時，見丙○○駕駛機車正在該處停放下車，且
    丙○○將皮包放置於機車踏板上，狀似容易搶奪得手，竟圖為自己不法之所有，
    甲○○遂先加速騎經丙○○所停放之機車旁，隨即趁丙○○不注意之際，在丙○○面前出手搶奪放置於機車踏板上之丙○○的皮包（內另有一個小皮包以及新台
    幣六千餘元、丙○○之身分證、匯通銀行信用卡、華南銀行金融卡、誠泰銀行信
    用卡、郵局金融卡、全民健康保險卡三張等物）。甲○○得手後，隨即加速逃匿
    。嗣因甲○○另因夥同陳振芳於九十年三月七日清晨五時五十分許在高雄市旗津
    區○○○路附近，於車牌號碼ＸＶ—七八六七號之小貨車（按該小貨車為乙○○
    所有，為失竊之贓物）旁邊綑綁機車，且該小貨車上另有一輛機車，形跡非常可
    疑，為警準備盤查時，甲○○等二人棄車逃逸，為警於該輛原為乙○○所有之小
    貨車上發現丙○○之證件，始循線查獲。因認被告涉犯刑法第三百二十五條第一
    項之搶奪罪嫌。
二、按案件曾經判決確定者，應為免訴之判決，此項原則關於實質上一罪或裁判上一
    罪，均有其適用。連續犯係裁判上一罪，其一部分犯罪事實曾經判決確定者，其
    效力當然及於全部，故檢察官復將其他部分重行起訴，亦應諭知免訴之判決（最
    高法院四十九年台非字第二Ｏ號判例參照）。又「刑法搶奪罪，係指公然奪取而
    言，若乘人不備竊取他人所有物，並非出於公然奪取者，始構成竊盜罪；是搶奪
    罪因公然奪取之行為而成立，以其公然奪取而非秘行之點言之，與竊盜罪不同」
    「搶奪罪之性質，係乘人不備而掠取之，故須用不法之腕力，自財物所持人之支
    配範圍內，移轉於自己之所持，方與該項罪質相符。」司法院院字第一一六號解
    釋及最高法院二十二年上字第一三三四號、十九年上字第五三三號判例可資參照
    。
三、本件訊據被告甲○○對於右揭時地拿取被害人丙○○之皮包及財物等情固不否認
    ，惟辯稱：當時四下無人才拿取機車上的財物，伊認為應該是犯竊盜而不是搶奪
    云云。經查：有關被告搶奪被害人皮包之過程，據被害人丙○○於本院審理中陳
    稱：「我在離車子約二公尺左右和客戶講話，當時東西是放在車子的踏板上面，
    我有目睹整個皮包被搶走的過程，當時被告頭戴安全帽，身上穿花格子的襯衫。
    我的車子是熄火的狀態，東西被搶的時候我就騎機車去追，也有呼救，對方搶到
    東西馬上騎機車走了，我並沒有追上。」等語（見本院九十一年二月二十六日筆
    錄）。則依據上開被害人之說詞可知，案發當時，被害人之皮包既放置於機車之
    踏板上，且機車距被害人有二公尺之距離，參以被害人當時正和他人在路旁談話
    ，機車並已熄火，顯然被害人當時對於其所有皮包之持有關係或掌控力均屬簿弱
    ，故其將皮包放置於機車踏板上，依當時之情況而言，尚難認係對該皮包之支配
    力具有充足之延伸。且被告既係趁被害人不及注意之際，騎乘機車，迅速將該皮
    包取走，且亦未對被害人施以任何不法之腕力，自難認被告所為非屬和平、密秘
    之行為。揆諸前開司法院解釋及判例之意旨，搶奪罪與竊盜罪之區別在於一為使
    用不法腕力，破壞被害人之支配力；另一為以和平手段，除去被害人之支配力。
    是否公然為之或秘密為之，固可做為辨別搶奪或竊盜之標準，但並非兩者不同之
    點。而不法腕力須被害人客觀上有能力及時反抗為準，本件被害人已離開其所有
    物，縱被告取去時，被害人已發現，仍然沒有施用不法腕力可言。應認被告所為
    係構成刑法第三百二十條第一項之竊盜罪為當。公訴意旨認應依搶奪罪處斷，尚
    有未洽，惟起訴事實相同，爰依法變更起訴法條，合先敘明。
四、另查本件被告前於八十九年八月及九月間，因犯刑法第三百二十一條之加重竊盜
    案件，業經檢察官提起公訴，並由台灣高等法院高雄分院於九十年八月三十一日
    以九十年度上易字第一三八五號判處有期徒刑一年二月確定在案，此有上開判決
    書一紙在卷可按。該案與本件檢察官起訴的犯罪事實，雖有普通竊盜與加重竊盜
    之別，惟其基本竊盜之犯罪事實則相同，且犯罪時間緊接，顯係基於概括犯意，
    ，自屬連續犯，為裁判上一罪，依審判不可分原則，該案判決之效力，應及於全
    部犯罪事實（公訴人就被告九十年度偵字第一○○五七號案件中，於九十年三月
    六日另與陳振芳共同竊取被害人乙○○小貨車之竊盜犯行，亦認與前開確定判決
    之犯罪事實具有裁判上一罪之關係，而予以不起訴處分在案），揆諸前揭說明，
    爰逕為諭知免訴之判決。
據上論結，應依刑事訴訟法第三百零二條第一款，判決如主文。
中      華      民      國      九十一    年      七      月    五      日
                                  臺灣高雄地方法院刑事第二庭
                                      審判長法  官  宋明中
                                            法  官  李代昌
                                            法  官  高英賓
右正本證明與原本無異。
如不服本判決，應於判決送達後十日內，向本院提出上訴狀。
                                            書記官  林雯琪
中      華      民      國      九十一    年      七      月    八      日
